臺灣新北地方法院民事判決
111年度訴字第275號
原      告  張美珠  
訴訟代理人  顏紘頤律師
            王俞堯律師
被      告  白承昕  
上列當事人間請求排除侵害等事件，經本院於民國111年4月18日
言詞辯論終結，判決如下：
    主  文
原告之訴及假執行之聲請均駁回。
訴訟費用由原告負擔。
    事實及理由
壹、程序方面：
　　按原告於判決確定前，得撤回訴之全部或一部。但被告已為
    本案之言詞辯論者，應得其同意。訴之撤回，被告於期日到
    場，未為同意與否之表示者，自該期日起，十日內未提出異
    論者，視為同意撤回。民事訴訟法第262條第1項、第2項定
    有明文。原告民事起訴狀訴之聲明第一、二項原請求「一、
    被告應將裝置於新北市○○區○○街00號一樓門口之監視器拆除
    。二、被告應將裝置於新北市○○區○○街00號三樓至四樓梯間
    之監視器拆除。」被告於本院民國111年4月18日言詞辯論時
    陳述已自行拆除上開監視器，原告亦無異議並撤回上開二項
    聲明之請求，被告雖未為同意與否之表示，惟迄今未向本院
    提出異議，揆諸上開規定，即視為同意撤回，合先敘明。
貳、實體方面： 
一、原告主張：
　㈠原告為新北市○○區○○街00號(下稱系爭公寓)1樓希汪寵物園(
    下稱系爭寵物店)之負責人，平時在系爭寵物店内經營寵物
    相關業務。被告則係居住於系爭公寓3樓，被告在系爭寵物
    店門口裝設監視器（下稱系爭監視器A )，該監視器之裝設
    角度使其可拍攝系爭寵物店之門口及店内狀況，致原告及出
    入系爭寵物店之志工及顧客之行蹤全天皆遭被告掌握，造成
    原告隱私權莫大侵害。原告雖曾與被告溝通協調，被告卻稱
    裝設系爭監視器A之目的在於確保無不明人士自系爭寵物店
    旁之樓梯上樓，惟依公寓大廈管理條例第8條第1項規定，被
    告裝設系爭監視器A亦未取得包含原告在内系爭公寓其他樓
    層住戶之同意，若被告裝設目的僅係確保無不明人士上樓，
    應將系爭監視器A裝設於樓梯前即可，毋須將系爭寵物店之
    門口及店内納入拍攝範圍。
　㈡被告另在系爭公寓3樓至4樓梯間裝設監視器(下稱系爭監視器
    B），被告雖住在系爭公寓3樓，但系爭監視器B的拍攝範圍
    卻不僅及於被告家門口，而是涵蓋整個樓梯間，從而，不論
    何人、何時經過3到4樓梯間，都將被系爭監視器B拍攝。被
    告裝設系爭監視器B，同樣依公寓大廈管理條例第8條第1項
    規定，未取得包含原告在内系爭公寓其他樓層住戶同意，若
    被告僅係為確保自家無不明人士出入，只需將系爭監視器B
    裝設在自家對側，使鏡頭朝向自家即可，毋須將整個樓梯間
    都納入拍攝範圍。
  ㈢被告設置系爭監視器A、B係24小時不間斷持續拍攝原告之生
    活空間，原告雖曾與被告協調拆除監視器卻苦無結果，被告
    上開行為侵害原告隱私權甚大且持續侵害，原告無論是在系
    爭寵物店内工作，或於樓梯間上下，皆隨時處於遭攝錄之情
    狀，致精神倍感壓力並受有痛苦，爰依民法第18條第2項、
    第184條第1項前段、第195條第1項前段之規定請求被告賠償
    非財產上之損害。　　　　　　　
　㈣訴之聲明：
　⒈被告應給付原告新臺幣（下同）10萬元，及自起訴狀送達翌
    日起至清償日止，按年息百分之五計算之利息。
　⒉原告願供擔保，請准宣告假執行。　
二、被告則以下列陳詞置辯：
　㈠被告係於103年年底裝設系爭監視器A、B，其裝設目的係因系
    爭公寓5樓住戶曾在系爭公寓樓下與伊住家門口按電鈴騷擾
    ，且系爭公寓1樓鐵門故障已久，一直沒有修繕，才會裝設
    該監視器，並非欲侵害原告之隱私權。又原告於107年知悉
    監視器為伊所設迄今，皆未與伊協調是否拆除或更改攝影方
    向等事，原告所述並非事實。
　㈡按公寓大廈管理條例第8條第1項:「公寓大廈周圍上下、外牆
    面、樓頂平臺及不屬專有部分之防空避難設備，其變更構造
    、顏色、設置廣告物、鐵鋁窗或其他類似之行為，除應依法
    令規定辦理外，該公寓大廈規約另有規定或區分所有權人會
    議已有決議，經向直轄市、縣（市）主管機關完成報備有案
    者，應受該規約或區分所有權人會議決議之限制。」上開規
    範內容並未包含樓梯間，原告稱監視器之裝設未取得包含原
    告在内系爭公寓其他樓層住戶之同意故不得裝設云云，與法
    不合，此部分主張顯屬無理由。
　㈢答辯聲明：
　⒈原告之訴及假執行之聲請均駁回。
　⒉如受不利判決，願供擔保免為假執行。
三、系爭監視器A係裝設於系爭公寓1樓門口處（見本院卷第51頁
    ），鏡頭主要攝錄範圍為系爭公寓1樓門口鐵門前及系爭寵
    物店外騎樓範圍（見本院卷第55、57頁）；系爭監視器B係
    裝設於系爭公寓3樓至4樓樓梯間，鏡頭朝向被告住家大門(
    見本院卷53頁及本院卷第80頁筆錄)，鏡頭主要攝錄範圍係
    被告住家大門及系爭公寓3樓往4樓樓梯間(見本院卷59頁)，
    此有本院於111年3月18日至系爭公寓現場勘驗並做成勘驗筆
    錄(見本院卷第35、36頁)及本院於勘驗時翻拍被告所設監視
    器主機畫面4張(見本院卷第55至第61頁)附卷可參，且為兩
    造所不爭執(見本院卷第80頁)。又被告陳稱已於最後言詞辯
    論期日前將系爭監視器A、B拆除，亦為原告所不爭執(見本
    院卷第79頁)，是此部分之事實，自堪信為真實。 
四、本件原告主張被告私設系爭監視器A、B於系爭公寓共用部分
    上，卻未取得系爭公寓其他樓層住戶之同意，且系爭監視器
    A、B全天監控原告所開設系爭寵物店門口及樓梯空間，侵害
    原告隱私權而向被告請求非財產上之損害賠償等情，為被告
    所否認，並以前詞置辯。是本件爭點厥為：原告主張被告裝
    設系爭監視器A、B侵害其隱私權，請求給付精神慰撫金10萬
    元，是否有理由？茲分述如下：
　㈠按公寓大廈管理條例第8條第1項：「公寓大廈周圍上下、外
    牆面、樓頂平臺及不屬專有部分之防空避難設備，其變更構
    造、顏色、設置廣告物、鐵鋁窗或其他類似之行為，除應依
    法令規定辦理外，該公寓大廈規約另有規定或區分所有權人
    會議已有決議，經向直轄市、縣（市）主管機關完成報備有
    案者，應受該規約或區分所有權人會議決議之限制。」觀諸
    該條文內容，僅係規範公寓大廈之周圍上下、外牆面、樓頂
    平臺及不屬專有部分之防空避難設備部分，並未包括1樓天
    花板或樓梯間之空間，且其條文既謂「變更構造、顏色、設
    置廣告物、鐵鋁窗或其他類似之行為」，即採「例示及概括
    」規定；換言之，「其他類似之行為」之概括規定，應符合
    「變更構造、顏色、設置廣告物、鐵鋁窗」之例示規定，核
    與系爭監視器A、B之設置意義及目的迥異，自難援引適用。
    至公寓大廈管理條例第3條第4款亦僅就公寓「共用部分」定
    義，為立法解釋，無關乎監視器之裝置。是原告主張，依公
    寓大廈管理條例第3條第4款、第8條第1項意旨，可知原告依
    上開規定主張系爭公寓1樓門口處及系爭公寓樓梯間之「共
    用部分」，在無區分所有權人決議之情形下，自不得設置監
    視器云云，於法無據。又縱認被告未得其他系爭公寓樓層住
    戶同意私設監視器，亦屬侵害其他全體區分所有權人之權益
    ，為財產權之損害，且原告並非系爭公寓之區分所有權人，
    僅為該1樓承租人（見本院卷第35頁勘驗筆錄），原告據此
    規定請求非財產上之損害賠償，並無可採。
　㈡次按人格權受侵害時，得請求法院除去其侵害；有受侵害之
    虞時，得請求防止之。前項情形，以法律有特別規定者為限
    ，得請求損害賠償或慰撫金；因故意或過失，不法侵害他人
    之權利者，負損害賠償責任。故意以背於善良風俗之方法，
    加損害於他人者亦同；不法侵害他人之身體、健康、名譽、
    自由、信用、隱私、貞操，或不法侵害其他人格法益而情節
    重大者，被害人雖非財產上之損害，亦得請求賠償相當之金
    額。民法第18條、第184條第1項、第195條第1項前段分別定
    有明文。嗣按所謂隱私權，係基於人格尊嚴、個人之主體性
    及人格發展所必要保障之權利，其內涵為個人於其私人生活
    事務領域，享有不受不法干擾，免於未經同意之知悉、公開
    妨礙或侵犯之自由與個人資料自主權，且主張有隱私權之人
    對於該隱私有合理之期待。所謂合理之期待，乃個人所得主
    張不受侵擾之自由，以得合理期待於他人者為限，亦即不僅
    其不受侵擾之期待已表現於外，且該期待須依社會通念認為
    合理者(司法院大法官會議第689號解釋理由、最高法院106
    年度台上字第2674號判決意旨參照)。又人格權侵害責任之
    成立以不法為要件，而不法性之認定，採利益衡量原則，就
    被侵害之法益、加害人之權利及社會公益等，依比例原則而
    為判斷；倘衡量之結果對加害人之行為不足正當化，其侵害
    始具有不法性（最高法院106年度台上字第2904號判決意旨
    參照）。
  ㈢系爭監視器A部分：原告主張被告私自裝設系爭監視器A監視
    原告及其店內工作人員於店內工作之情形及出入人員相關資
    訊，侵害原告之隱私權等情，雖據其提出系爭監視器現場照
    片2張（見111年度板簡字第105號卷〈下稱調解卷〉第19頁至
    第21頁）為憑。惟查，系爭監視器A係裝設於系爭公寓1樓門
    口上方天花板處（即面向原告系爭寵物店右上方角落處），
    鏡頭主要攝錄範圍為系爭公寓1樓門口鐵門前及系爭寵物店
    外騎樓範圍，依系爭監視器A裝設位置觀之，系爭監視器A拍
    攝方向幾乎平行於系爭寵物店門口，拍攝角度則朝向系爭公
    寓1樓大門口，且攝錄畫面中雖拍攝到系爭寵物店店門口，
    但無系爭寵物店內畫面，有本院勘驗時翻拍照片附表可參（
    見本院卷第57頁）為證，足認被告裝設系爭監視器A攝錄範
    圍主要為系爭公寓一樓大門口及系爭公寓前騎樓空間，並不
    包括原告所稱系爭寵物店內部空間，尚不致發生原告隱私權
    受被告侵害之結果。再者，系爭公寓1樓前騎樓空間(即系爭
    寵物店門口)屬一般不特定之公眾所得任意經過之空間，均
    可自由通過於上開騎樓，而系爭寵物店屬對外營業之店鋪，
    不特定之公眾亦可進入店內消費，且得共見共聞，不具排他
    性，與一般社會大眾所合理期待不為他人所見而具私密性之
    非公開私生活領域有別，故原告此部分主張，並不足採。
  ㈣系爭監視器B部分：此監視器係裝設於系爭公寓3樓至4樓樓梯
    間，鏡頭朝向被告住家大門，並及於3樓通往4樓之樓梯間，
    並不包括原告所承租使用1樓店面，有系爭監視器B裝設位置
    現場照片及攝錄範圍畫面翻拍照片為證(見本院卷第53、59
    頁)，原告隱私權並未因此受到侵害。又原告僅承租系爭公
    寓1樓係為經營系爭寵物店，並非以其他樓層住宅為使用，
    亦未舉證證明其承租範圍包括系爭公寓公共樓梯間之使用，
    及有頻繁通過該樓梯之必要性及事實，自難認被告裝設系爭
    監視器B攝錄有侵害原告隱私權之事實，是原告此部分主張
    ，亦屬無據。
  ㈤再者，被告抗辯伊係因多次遭系爭公寓5樓住戶住處按壓其門
    鈴滋擾被告住家之行為，且曾有毀損被告財產及傷害被告之
    情事，為維護居家安全始安裝系爭監視器A、B等語，業據提
    出伊與系爭公寓5樓住戶簽立之和解書、保證書、刑事案件
    報案三聯單影本等件為證(見本院卷第37至45頁)，亦為原告
    所不爭，顯見被告裝設系爭監視器A、B並非無故或故意以侵
    害原告隱私權所為，係本於其居住安全之預防目的為之，被
    告所辯自屬有據。且被告以系爭監視器之監錄過程尚未逾被
    告所欲達成蒐證、自保等目的之必要限度，自難認被告所為
    裝設系爭監視器行為，有何侵害原告權利之不法性可言，況
    被告亦已自行拆除系爭監視器A、B，故原告之請求洵非有據
    。
五、綜上所述，本件被告裝設系爭監視器A、B並無侵害原告隱私
    權，從而，原告依民法第18條第2項、第184條第1項前段、
    及第195條第1項前段之規定，請求被告應給付精神慰撫金10
    萬元及利息，為無理由，應予駁回。又原告之訴既經駁回，
    其假執行之聲請亦失所依附，應併予駁回。　
六、本件事證已臻明確，兩造其餘主張及攻擊防禦方法與證據，
    經本院斟酌後，與本件判決結果已不生影響，故不一一論列
    ，附此敘明。
七、訴訟費用負擔之依據：民事訴訟法第78條。
中　　華　　民　　國　　111 　年　　5 　　月　　16　  日
                  民事第一庭    法　官　張紫能
以上正本係照原本作成
如對本判決上訴，須於判決送達後20日內向本院提出上訴狀。如
委任律師提起上訴者，應一併繳納上訴審裁判費。
中　　華　　民　　國　　111 　年　　5 　　月　　17　　日
                                書記官　蘇哲男